臺灣臺北地方法院交通事件裁定　　　　　　　　　　九十三年度交聲字第六一五號
　　原處分機關　臺北市交通事件裁決所
　　異　議　人
　　即受處分人　甲○○
右異議人因違反道路交通管理處罰條例案件，對於臺北市交通事件裁決所於九十三年
六月二十一日所為之處分（原處分案號：北市裁三字第裁二二─ＡＣＵ七○四○九○
號），聲明異議，本院裁定如左：
        主  文
原處分撤銷。
甲○○汽車駕駛人轉彎時不依標誌、標線、號誌指示，處罰鍰新臺幣陸佰元，並記違
規點數壹點。
        理  由
一、按機慢車兩段式左轉標誌應設於實施機慢車兩段式左轉路口附近顯明之處，並配
    合劃設機慢車左轉待轉區標線，用以告示左轉機器腳踏車或慢車駕駛人應遵照號
    誌指示，在號誌顯示允許直行時先行駛至右前方路口之左轉待轉區等待左轉，俟
    該方向號誌顯示允許直行後，再行續駛，以兩段方式完成左轉，道路交通標誌標
    線號誌設置規則第六十五條定有明文；又依道路交通安全規則第九十條規定，駕
    駛人駕駛汽車，應遵守道路交通標誌、標線、號誌之指示，並服從執行交通勤務
    之警察或依法令執行指揮交通及交通稽查任務人員之指揮，且道路交通管理處罰
    條例所稱之汽車，依該條例第三條第八款規定包括機器腳踏車，而汽車駕駛人轉
    彎時，有不依標誌、標線、號誌指示者，處新臺幣（下同）六百元以上一千八百
    元以下罰鍰，且汽車駕駛人駕駛汽車違反道路交通管理處罰條例第四十八條規定
    者，除應依該條所規定之罰鍰處罰外，並應予記違規點數一點，道路交通管理處
    罰條例第四十八條第二款、第六十三條第一項第一款亦有明文。
二、本件異議人即受處分人甲○○於民國九十三年五月二十三日十八時零分，騎乘車
    號ＦＱＺ－六九一號重型機車行經西園路二段一四○巷處，未依標誌指示二段式
    左轉，經警當場攔停，並以違反道路交通管理處罰條例第四十八條第二款規定掣
    單舉發。嗣經異議人於應到案日期前向原處分機關提出申訴，由原處分機關函請
    舉發單位調查結果，仍認異議人有前開違規行為，原處分機關乃依道路交通管理
    處罰條例第四十八第二款（贅引第一項）規定，於九十三年六月二十一日以北市
    裁三字第裁二二─ＡＣＵ七○四○九○號決書裁處受處分人罰鍰六百元，而異議
    人雖於九十三年六月七日如數繳納罰鍰，惟隨即於同年月八日之法定期限內聲明
    異議。
三、異議人聲明異議意旨亦不否認有在前揭時地騎乘上開號牌之機車違規逕行左轉之
    行為，其雖辯稱：違規地點之兩段式左轉標誌設置於公車站前之大樹下，舉發時
    伊又為公車阻擋，致伊未發現該標誌，且該機車待轉區○設於路邊斑馬線後，亦
    為路邊停車所阻擋，伊根本看不到待轉區○○○○路口係丁字路口，設置兩段式
    左轉標誌實令一般用路人難以想像云云。然查，前開西園路二段南往北方向接近
    該路段一四○巷路口處之人行道確設有一面機車兩段式左轉標示牌，上開路口人
    行穿越道前地面上亦劃設有機車待轉區等情，有現場照片二張附卷可稽，且觀諸
    該標示牌前方不遠處雖亦設置公車站牌並經劃設公車停靠區域，惟二者仍有距離
    ，且相隔該段復為路旁人行道下斜得進入道路並設有黃斜線之區域，已可見二者
    間仍相隔一區域足供行經者注意及該標示牌，異議人所辯稱行經該處遭公車阻擋
    視線致無法注意該標示牌云云，已難認可採；加之，以該路段行車方向而言，該
    劃設於人行穿越道前之機車待轉區，在異議人行駛至該設有交通號誌且有人行穿
    越道而應減速慢行時，亦足促使行經該處之機車駕駛人再次注意該路口左轉時，
    應以兩段式左轉方式為之，且由該待轉區旁亦經劃設紅線而屬禁止臨時停車之情
    況，有前開照片一張在卷為憑，異議人辯稱其上又恰經他人停車一事是否屬實，
    顯有可疑，遑論以該待轉區劃設範圍大於一般車輛寬度之情況，該待轉區標線不
    至於全數遭違規停車所遮蔽，反而由前述該路段同向經劃設有快慢車道，內側且
    屬劃設「禁行機車」字樣之快車道，有現場照片一張在卷可按，以異議人騎乘機
    車行駛於該路段須在右側車道，其欲左轉時尚須跨越快速行駛於內側快車道車輛
    而須特別注意等候，亦可見其對前開待轉區標線設置情況要屬應注意且能注意之
    情況；至於異議人以該處為丁字路口，其因之信賴屬可直接左轉路口一事，如前
    述，以該路段應行駛於右側慢車道之機車直接左轉時，極易與內側快車道車輛行
    進方向衝突而言，亦難認此情形有何足使異議人信賴該處當無須設置機車兩段式
    左轉標示牌之可能，其此部分所辯，亦難認足以解免其違規責任。
四、綜上所述，本件異議人駕駛之前開車號機車確有於前揭時間在設有機慢車兩段左
    轉標誌之前述路口，不依該標誌之指示以兩段式完成左轉，而逕行直接左轉之違
    規行為，原處分機關依前揭道路交通管理處罰條例第四十八條第二款（原處分機
    關贅載第一項）及違反道路交通管理事件統一裁罰標準標準表之規定，就異議人
    騎乘機車未依規定左轉之行為裁處罰鍰六百元，固非無據。惟按，汽車駕駛人駕
    駛汽車違反道路交通管理處罰條例第四十八條規定者，除應依該條所規定之罰鍰
    處罰外，並應依同條例第六十三條第一項第一款規定併予記駕駛人違規點數一點
    ，本件原處分機關漏未依前開規定於裁決書內諭知異議人記違規點數一點，難謂
    允洽，異議人所為異議雖無理由，惟原處分此部分既有不當，自應由本院將原處
    分撤銷，並仍以異議人所有前揭汽車有違反道路交通管理處罰條例第四十八條第
    二款規定之行為，依同條例第四十八條第二款、第六十三條第一項第一款、及違
    反道路交通管理事件統一裁罰標準表之規定，裁處異議人罰鍰六百元，並記違規
    點數一點，以資適法。
據上論斷，依道路交通案件處理辦法第二十條，裁定如主文。
中　　　華　　　民　　　國　　九十三　　年　　　七　　　月　　 十六 　　日
                                      臺灣臺北地方法院交通法庭
                                          法　官  林麗真
右正本證明與原本無異
如不服本裁定應於送達後五日內向本院提出抗告狀
                                          書記官  張汝琪
中　　　華　　　民　　　國　　九十三　　年　　　七　　　月　　 十六 　　日
